【裁判字號】    97,易,1879
【裁判日期】    970603
【裁判案由】    家庭暴力防治法
【裁判全文】
臺灣臺中地方法院刑事判決              97年度易字第1879號
公  訴  人  臺灣臺中地方法院檢察署檢察官
被      告  丙○○
                    （現因另案於臺灣臺中女子監獄執行中）
上列被告因違反家庭暴力防治法案件，經檢察官提起公訴（97年
度偵字第758、1674號），本院判決如下：
    主    文
丙○○違反法院依家庭暴力防治法第十六條第三項所為禁止騷擾
之民事暫時保護令裁定，累犯，處有期徒刑月，如易科罰金，
以新臺幣壹仟元折算壹日。又違反法院依家庭暴力防治法第十四
條第一項所為禁止騷擾之民事通常保護令裁定，累犯，處有期徒
刑月，如易科罰金，以新臺幣壹仟元折算壹日。應執行有期徒
刑肆月，如易科罰金，以新臺幣壹仟元折算壹日。
    犯罪事實
一、丙○○前因公共危險罪，經本院於民國95年1月16日以95年
    度中交簡字第31號判處有期徒刑二月，如易科罰金，以銀元
    三百元折算一日確定，於96年2月14日入監執行，甫於96年4
    月13日因縮短刑期執行完畢。
二、丙○○為乙○○之妻甲○○與前夫所生之女，係直系姻親關
    係，二人同住在臺中市○○區○○路45巷21號，係屬家庭暴
    力防治法第三條第三款所定之家庭成員。乙○○因不堪丙○○於酒後經常對其實施身體及精神上之不法侵害行為，乃於
    96年間，向本院聲請核發民事暫時保護令，經本院家事法庭
    於96年7月9日以96年度暫家護字第772號民事裁定，核發內
    容為「相對人（即丙○○）不得對於聲請人（即乙○○）實
    施身體上或精神上不法侵害之行為、不得對於聲請人（即乙○○）為騷擾行為」之暫時保護令，該暫時保護令自核發時
    起生效，於法院就通常保護令事件審理終結核發通常保護令
    或駁回聲請時失其效力（該民事暫時保護令於96年7月18日
    寄存送達予丙○○收受），嗣經本院家事法庭於96年12月6
    日以96年度家護字第1370號民事裁定，核發內容為「相對人
    （即丙○○）不得對於聲請人（即乙○○）實施身體或精神
    上不法侵害行為、不得對於聲請人（即乙○○）為騷擾行為
    」之通常保護令，該通常保護令自96年12月6日核發時起生
    效，有效時間為一年，前開暫時保護令，則自該通常保護令
    核發時起失其效力（該民事通常保護令於96年12月13日送達
    予丙○○收受）。詎丙○○不顧前開暫時保護令之限制規定
    ，仍基於違反暫時保護令之犯意，於96年9月間某日上午10
    時許，在臺中市○○區○○路45巷21號其住處食用燒酒雞後
    ，在廚房摔毀碗盤，經乙○○訓斥後，即心生不滿，以「幹
    你娘」之不堪言語辱罵乙○○；另不顧前開通常保護令之限
    制規定，基於違反通常保護令之犯意，於97年1月6日18時許
    ，自外返回臺中市○○區○○路45巷21號其住處後，即無故
    以「王八蛋」、「該死」等不堪言語辱罵乙○○；丙○○即
    以前開不堪言語辱罵之方式，先後對乙○○為騷擾之行為。
三、案經乙○○訴由臺中市警察局第六分局報告及臺中市警察局
    移送臺灣臺中地方法院檢察署檢察官偵查起訴。
    理  由
一、訊據被告丙○○矢口否認有何違反家庭暴力防治法之犯行，
    辯稱：伊沒有打、罵告訴人乙○○，告訴人所講的都是跟伊
    目前在執行的是同一事件，而且告訴人都沒有提出任何的證
    據，就一直在報案，實際上是告訴人打伊，不是伊打告訴人
    ，伊在偵查中也有提出驗傷單云云。經查：
（一）告訴人於96年間，因不堪被告對其所實施身體及精神上之
      不法侵害行為，向本院聲請核發民事暫時保護令，經本院
      家事法庭於96年7月9日以96年度暫家護字第772號民事裁
      定，核發內容為「相對人（即被告）不得對被害人（即告
      訴人）實施身體上或精神上不法侵害行為；不得對於被害
      人（即告訴人）為騷擾行為」之暫時保護令，該暫時保護
      令自核發時起生效，於法院就通常保護令事件審理終結核
      發通常保護令或駁回聲請時失其效力，該民事暫時保護令
      於96年7月18日寄存送達予被告收受；嗣經本院家事法庭
      於96年12月6日以96年度家護字第1370號民事裁定，核發
      內容為「相對人（即被告）不得對於聲請人（即告訴人）
      實施身體或精神上不法侵害行為、不得對於聲請人（即告
      訴人）為騷擾行為」之通常保護令，該通常保護令自96年
      12月6日核發時起生效，有效時間為一年，前開暫時保護
      令，則自該通常保護令核發時起失其效力（該民事通常保
      護令於96年12月13日送達予被告收受等情，業據告訴人指
      述綦詳，被告亦不爭執，並有本院96年度暫家護字第772
      號民事暫時保護令裁定一份（參照臺中市警察局移送卷第
      11至12頁）、96年度家護字第1370號民事通常保護令裁定
      一份（參照本院卷第30至32頁）、送達證書影本二份（參
      照本院卷第27、33頁）、臺中市警察局第六分局保護令執
      行紀錄表影本三份（參照本院卷第28、29、34頁）在卷為
      憑。是以，被告分別於96年7月18日、96年12月13日業已
      知悉前開民事暫時保護令、通常保護令之內容等情，應堪
      認定。
（二）對於被告先後於96年9月間某日上午10時許及97年1月6日
      18時許，在臺中市○○區○○路45巷21號其住處，分別以
      「幹你娘」、「王八蛋」及「該死」等不堪言語辱罵告訴
      人等情，業據告訴人於本院審理中到庭證述屬實，且被告
      亦曾於偵查中供稱：「（問：有無在96年9月底某日上午
      10 時，在臺中市○○路45巷21號住處，罵三字經辱罵乙○○，摔碗盤？）我因為乙○○四處報案，精神快錯亂了
      ，如果乙○○說有，就是有。」、「應該是有，那一次我
      們有發生口角，所以一定是乙○○罵我，我罵他，我沒有
      摔碗盤。」等語（參照97年度偵字第758號偵查卷第7、8
      頁），佐以，被告與身為繼父之告訴人感情不睦，同處一
      個屋簷下，難免因生活習慣、思想觀念不同而有衝突，而
      被告又經常喝酒，在酒後情緒較為激動之情況下，面對告
      訴人之言語指摘，難免心生不滿，衝口而出情緒性之言語
      ，衡諸被告已經先後多次以三字經之不堪言語辱罵告訴人
      之情形可知，告訴人指訴被告以前開三字經辱罵騷擾之情
      ，應堪採信。至於，告訴人指訴遭被告打肚子、拳頭毆打
      云云，告訴人既未前往醫療院所就診驗傷，以提出驗傷單
      佐證，亦無受傷照片可資參照，而被告亦否認有毆打情事
      ，則在無其他相關佐證之前提下，尚難僅憑告訴人之唯一
      指訴，據以認定被告有何毆打告訴人之犯行，因此，起訴
      書指稱被告有於97年1月6日18時許，以拳頭毆打告訴人云
      云，現有事證不足，尚無從據以認定。
（三）綜上所述，被告先後以不堪言語辱罵之方式，對告訴人為
      騷擾行為，分別違反本院所核發之民事暫時保護令及通常
      保護令等情，應堪認定。被告所辯，顯與現有事證不符，
      要難採信。至於，告訴人指稱其妻甲○○皆有在場目睹，
      為袒護被告而不願作證等語，惟甲○○經本院以證人身分
      傳喚到院後，其供稱並未在場目睹，無法作證，且甲○○
      身為被告之母、告訴人之妻，各有利害關係，自難期為公
      正無私之證言，甲○○不願具結作證，亦屬人情之常，併
      予敘明。本案事證已臻明確，被告犯行，洵堪認定。
二、按家庭暴力防治法所謂「騷擾」，係指任何打擾、警告、嘲
    弄或辱罵他人之言語、動作或製造使人心生畏怖情境之行為
    ，家庭暴力防治法第二條第三款定有明文。被告先後以三字
    經等不堪言語辱罵告訴人之方式，對告訴人為騷擾行為，核
    其所為，分別係違反家庭暴力防治法第十六條第三項、第十
    四條第一項第二款禁止騷擾之暫時保護令規定，及違反家庭
    暴力防治法第十四條第一項第二款禁止騷擾之通常保護令規
    定，各應依家庭暴力防治法第六十一條第二款之違反保護令
    罪論處。被告先後二次以不堪言語辱罵騷擾告訴人之犯行，
    其犯意各別，行為互殊，應予分論併罰。至於，起訴書雖認
    被告有向告訴人丟擲碗盤及以拳頭毆打告訴人等情，而同時
    違反家庭暴力防治法第六十一條第一款實施家庭暴力之情事
    ，然依據告訴人於本院審理中證稱：「被告在家裡吃了燒酒
    雞後，到廚房把碗盤摔掉，之後又到客廳打我肚子，因為被
    告摔碗盤，我唸他，他就打我出氣。」等語（參照本院卷第
    23頁反面）可知，被告在廚房摔碗盤之行為，並非針對告訴
    人丟擲，又對於告訴人指稱遭被告以拳頭部分，僅有告訴人
    之唯一指訴，並無其他相關佐證，本院尚無從據以認定，是
    以，公訴意旨認為被告同時有對告訴人實施身體上不法侵害
    之家庭暴力行為部分，尚有未洽。查：被告前因公共危險罪
    ，經本院於95年1月16日以95年度中交簡字第31號判處有期
    徒刑二月，如易科罰金，以銀元三百元折算一日確定，於96
    年2月14日入監執行，甫於96年4月13日因縮短刑期執行完畢
    等情，此有臺灣高等法院被告前案紀錄表一份在卷可按，被
    前受有期徒刑之執行完畢後，五年以內故意再犯有期徒刑以
    上之前開二罪，均為累犯，應依刑法第四十七條第一項之規
    定，分別加重其刑。爰審酌被告漠視法院所為禁止騷擾之民
    事暫時保護令及通常保護令之裁定，於收受前開保護令獲悉
    禁止事項後，竟仍不念家庭倫理與親情，不願正視如何與身
    為繼父之告訴人和偕相處之道，動輒與告訴人產生言語衝突
    ，且在告訴人向本院申請核發保護令之後，完全無視於保護
    令所為之禁止行為，一再對告訴人為言語騷擾之行為，造成
    告訴人生活之困擾，且被告於犯罪後，猶飾詞狡辯，未見悔
    意，犯後態度不佳，本院考量被告之行為，對於告訴人造成
    之心理傷害程度非重等一切情狀，分別量處如主文所示之刑
    ，並合併定其應執行之刑及併予諭知易科罰金之折算標準，
    以示懲儆。
據上論斷，應依刑事訴訟法第二百九十九條第一項前段，家庭暴
力防治法第六十一條第二款，刑法第十一條前段、第四十七條第
一項、第五十一條第五款、第四十一條第一項前段，判決如主文
。
中    華    民    國    97    年    6     月    3     日
                  刑事第五庭    法  官  巫淑芳
上正本證明與原本無異。
如不服本判決，應於收受送達後10日內向本院提出上訴書狀（應
敘述具體理由並附繕本）。
上訴書狀如未敘述理由，應於上訴期間屆滿後20日內補提理由書
於本院。
                                書記官  王麗麗
中    華    民    國    97    年    6     月    3     日
附錄論罪科刑法條：
家庭暴力防治法第61條：
違反法院依第14條第1項、第16條第3項所為之下列裁定者，為本
法所稱違反保護令罪，處三年以下有期徒刑、拘役或科或併科新
臺幣十萬元以下罰金：
一、禁止實施家庭暴力。
二、禁止騷擾、接觸、跟蹤、通話、通信或其他非必要之聯絡行
    為。
三、遷出住居所。
四、遠離住居所、工作場所、學校或其他特定場所。
五、完成加害人處遇計畫。


司法院資訊處製作；財團法人民間司法改革基金會備份。
